臺灣雲林地方法院民事判決　　　　　　　 94年度婚字第309號
原　　　告　乙○○
被　　　告　甲○○
上列當事人間請求履行同居事件，於民國94年11月1日言詞辯論
終結，本院判決如下：
    主  文
被告應與原告同居。
訴訟費用由被告負擔。
　　事實及理由
甲、兩造之主張：
一、原告方面：兩造於民國（下同）75年11月13日結婚，不料被
    竟於92年6月28日告訴原告她要回娘家，即沒有再返回，拒
    與原告履行同居生活，經原告四處尋訪，仍無下落，顯然違
    背同居義務，為此提起本件訴訟等語，並聲明如主文所示。
    對於被告抗辯之陳述：並無被告在婆家被罵之情事，原告之
    弟往生時，原告要被告回來，被告也不回來。被告主張她因
    病在娘家養病一事不實在，被告她常騎車在外面閒逛等語。
二、被告方面未於最後言詞辯論期日到庭，惟其前到庭辯稱：因
    原告與公婆時常罵被告，使其精神上無法負荷，且婆婆曾帶
    被告去開刀，現在被告因病在娘家養病，錢也是娘家所出，
    是原告逼被告出去，不是被告離家，若原告願意搬出父母家
    ，且將原告所賺之錢交予被告，才願與原告同居等情。
乙、得心證之理由：
一、原告主張兩造為夫妻，現在婚姻關係仍存續中，被告於92年
     6月28日稱其要回娘家，卻不再返回，迄今仍不履行同居義
    務之事實，已據原告提出戶籍謄本為證，並經證人即原告之
    母黃林線雲當庭證稱：「我的媳婦第1次跑出去1年多，找回
    來又跑出去2、3年到現在」等語，而被告對於離家及未與原
    告同居之事實，均不爭執，此部分堪信為實在。
二、而被告既以公婆經常因整理蚵殼工作及家事不勤勉而罵被告
    ，並會向原告告狀，原告也會一同罵被告，其無法忍受，另
    婆婆曾帶被告去開刀，現在被告因病在娘家休養，並非無故
    離家，若原告願意搬出父母家，並將所得都交付被告，即願
    意與原告同居等語置辯，是本件所應予審究者，厥為被告是
    否有不履行同居義務之正當理由。經查：
(一)被告前開辯詞為原告所否認，被告就此又無法提出證據證明
    其所辯為真，且縱使原告或原告之父母曾數落被告，是否已
    逾通常之人所能忍受，亦非無疑。又被告亦自承原告每月有
    拿2、3000的生活費給被告，雖不可依此即認原告有善待被
    告，但亦難認原告對被告有所忽視或逼迫。
(二)另被告辯稱婆婆曾帶其去開刀，因此現正在娘家養病，並且
    花費被告母親之金錢等情，經審之原告及證人黃林線雲，渠
    等均承認確有帶同被告至台北醫學院開刀之事，惟其等乃為
    使被告懷孕而施做人工授精，希望能傳宗接代，並非惡意傷
    害被告之身體健康等情，亦為被告所不否認。而被告又未舉
    證證明其現因罹病有在娘家休養之必要，是亦難認被告此部
    分辯解為可採。
(三)按夫妻婚姻之美滿、家庭之幸福，須由彼此相互協力，不能
    僅仰賴一方扶養照顧，他方不為任何努力。且家庭生活本應
    相互體諒，協力幫助，若有意見相左之處，應彼此溝通、協
    調，遇有困難亦應協助解決，行良性之互動。至於夫妻是否
    與公婆同住，此為夫妻住所之問題，應由雙方協議定之，尚
    難僅以一方對於財務或居住處所之意願未受尊重，即率然離
    家。是綜上所述，被告所辯，難認為得執為不能履行同居義
    務之正當理由。
三、按夫妻互負同居之義務，民法第1001條有明文規定。被告既
    不履行同居義務，又無不能履行同居義務之正當理由，則原
    告依上開規定，訴請被告履行同居，核無不合，應予准許。
丙、據上論結，本件原告之訴為有理由，依民事訴訟法第385條
    第1項前段、第78條，判決如主文。
中　　華　　民　　國　　94　　年　　11　　月　　11　　日
                  家事法庭法　官　潘雅惠
以上正本係照原本作成。
如對本判決上訴，應於判決送達後20日內向本院提出上訴狀。(
須附繕本)
中　　華　　民　　國　　94　　年　　11　　月　　11　　日
                          書記官  林麗娟
